臺灣苗栗地方法院刑事判決
110年度侵訴字第44號
公  訴  人  臺灣苗栗地方檢察署檢察官
被      告  黃桂良


選任辯護人  張仕享律師（法扶律師）             
上列被告因妨害性自主案件，經檢察官提起公訴（110年度偵字
第5103號），本院判決如下：
    主  文
乙○○犯乘機性交罪，處有期徒刑貳年。緩刑伍年，緩刑期間付保
護管束，且應於緩刑期內，依如附件調解筆錄所示之給付內容及
方法，支付損害賠償，並應向檢察官指定之政府機關、政府機構
、行政法人、社區或其他符合公益目的之機構或團體，提供陸拾
小時之義務勞務，及應接受法治教育課程參場次。　　
　　犯罪事實
一、乙○○已預見代號BH000-A110063號女子（真實姓名、年籍資
    料詳卷，下稱甲女，領有中度身心障礙證明），因精神障礙
    致其認知能力顯較常人為低，且反應較為遲緩，欠缺完整、
    健全之性自主理解及判斷能力，竟仍基於乘機性交之犯意，
    於民國110年8月5日14時許，在甲女位於苗栗縣頭份市某處
    之居所內（真實地址詳卷），利用甲女因上開精神障礙而不
    知抗拒之際，以其陰莖插入甲女之口腔內，以此方式對甲女
    為性交行為1次。
二、案經甲女訴由苗栗縣警察局頭份分局報告臺灣苗栗地方檢察
    署檢察官偵查起訴。　　
    理  由
一、程序事項及證據能力：
  ㈠按性侵害犯罪防治法所稱性侵害犯罪，係指觸犯刑法第221條
    至第227條、第228條、第229條、第332條第2項第2款、第33
    4條第2項第2款、第348條第2項第1款及其特別法之罪；又行
    政機關、司法機關及軍法機關所製作必須公示之文書，不得
    揭露被害人之姓名、出生年月日、住居所及其他足資識別被
    害人身分之資訊，性侵害犯罪防治法第2條第1項、第12條第
    2項分別定有明文。另性侵害犯罪防治法第12條所定其他足
    資識別被害人身分之資訊，包括被害人照片或影像、聲音、
    住址、親屬姓名或其關係、就讀學校與班級或工作場所等個
    人基本資料，性侵害犯罪防治法施行細則第6條亦有明文。
    本案被告乙○○所犯係屬性侵害犯罪防治法所稱之性侵害犯罪
    ，因本院所製作之本案判決係屬必須公示之文書，為避免告
    訴人甲女之身分遭直接或輾轉揭露，依上開規定，對告訴人
    之姓名、年籍資料等足資識別身分之資訊，均予以隱匿，合
    先敘明。
　㈡本判決下述所引用被告以外之人於審判外之陳述，檢察官、
    被告及辯護人於本院審理時對於該等證據能力均不爭執，且
    迄於言詞辯論終結前亦未聲明異議，本院審酌上開證據資料
    作成時之情況，尚無違法不當及證明力明顯過低之瑕疵，認
    為以之作為證據應屬適當，依刑事訴訟法第159條之5規定，
    均有證據能力。
  ㈢本判決下述所引用之非供述證據，與本案均具有關聯性，且
    均係依法定程序合法取得，而查無依法應排除其證據能力之
    情形，復經本院依法踐行證據調查程序，自均得作為本院認
    事用法之依據。 
二、認定犯罪事實所憑之證據及理由： 　　
　　上揭犯罪事實，業據被告於審理中坦承不諱（見本院卷第19
    5頁），核與告訴人於警詢及偵訊中證述之情節相符(見他卷
    第18至20頁，偵卷第31至35頁)，復經證人甲○○、丙○○於偵
    訊中證述明確（見偵卷第81至84頁），並有告訴人之身心障
    礙證明1份、身心障礙鑑定報告2份附卷可稽（見本院卷第53
    至54頁、第157至160頁，餘置於偵卷密封袋內），足認被告
    上開任意性自白與事實相符。從而，本案事證明確，被告犯
    行洵堪認定，應依法論科。
三、論罪科刑：
　㈠核被告所為，係犯刑法第225條第1項之乘機性交罪。而因檢
    察官於起訴書及審理過程中，就被告構成累犯之事實及應加
    重其刑之事項，並未主張且未指出任何證明之方法，本院爰
    將被告可能構成累犯之前科、素行資料，列為刑法第57條第
    5款所定「犯罪行為人之品行」之審酌事項如後述（最高法
    院110年度台上大字第5660號裁定意旨參照）。
　㈡另按犯罪之情狀顯可憫恕，認科以最低度刑仍嫌過重者，得
    酌量減輕其刑，刑法第59條定有明文。查被告於本院審理過
    程中業與告訴人達成和解，告訴人亦明示同意原諒被告，並
    同意法院對被告宣告緩刑等情，有本院調解筆錄1份在卷可
    參（見本院卷第139至140頁），足見告訴人已原諒被告，且
    其不欲再追究被告之刑事責任，堪認被告犯後業已盡力與告
    訴人達成和解，並已正視己過而有悔悟之心。故本院參酌全
    案情節觀之，認倘就被告所犯乘機性交罪論以法定最低度刑
    ，尚屬情輕法重，爰依刑法第59條規定酌量減輕其刑。
　㈢爰審酌被告無法克制己身情慾，竟利用甲女具有精神障礙而
    不知抗拒之際，對甲女實施本案犯行，侵害甲女之性意思形
    成與決定之自由，所為應予非難。復考量被告曾因酒駕案件
    經法院判處徒刑，嗣於106年4月25日易服社會勞動執行完畢
    ，竟仍於5年內故意再犯本案，此品行資料有臺灣高等法院
    被告前案紀錄表1份在卷為憑（見本院卷第13頁），可見其
    素行非佳。惟念被告犯後於審理中坦承犯行，且其業與告訴
    人達成和解並賠償所受損害等情，均如前述，堪認其犯後態
    度良好。兼衡被告於審理中自陳學歷為五專肄業，現從事農
    業，家中尚有女兒需其扶養等語（見本院卷第196頁）之智
    識程度、家庭與生活狀況，暨告訴人如前述就本案所表達之
    刑度意見等一切情狀，量處如主文所示之刑，以資警惕。 
    　
　㈣末考量被告固因本案而觸法，然其前因另案酒駕犯行經法院
    為科刑判決，嗣於106年4月25日易服社會勞動執行完畢後，
    迄今並未因他案經法院判處有期徒刑確定等節，有前開被告
    前案紀錄表1份在卷可佐，堪認被告之前科素行符合刑法第7
    4條第1項第2款宣告緩刑之形式要件。本院審酌被告於本案
    犯罪後坦認犯行，復積極與告訴人達成和解後賠償所受損害
    ，並已獲得告訴人之原諒而誠有悔意等節，均如前述，故其
    雖一時失慮，利用甲女因精神障礙而不知抗拒之際犯下本案
    致罹刑典，但其經此起訴、審判程序，理當知所警惕，信無
    再犯之虞。是本院再三斟酌，認前開所宣告之刑以暫不執行
    為適當，爰依刑法第74條第1項第2款之規定，併予宣告如主
    文所示之緩刑期間，以啟自新。而本案被告既與告訴人達成
    和解，且被告須以如附件所示調解筆錄所載之給付內容賠償
    告訴人，則為確保被告能依約履行上開和解條件以維護告訴
    人權益，本院認依刑法第74條第2項第3款規定，於被告緩刑
    期間內課予被告如附件調解筆錄所載之給付內容之負擔，乃
    為適當，爰併予宣告之。再衡諸被告犯罪之動機及情節，且
    為使被告得以建立正確觀念，回歸正常生活，除命其提供義
    務勞務以思記取教訓並拓展其個人視野外，因被告欠缺法治
    觀念，而有命其接受法治教育促其認知並遵守法律之必要，
    爰依刑法第93條第1項第1款、第2款、第74條第2項第5款、
    第8款等規定，併諭知緩刑期內付保護管束，及應於緩刑期
    間內提供義務勞務及命接受法治教育均如主文所示，期使被
    告能從中深切記取教訓，並由觀護人予以適當督促，避免被
    告再度犯罪並回歸正常生活。至若被告違反本院所定前開負
    擔情節重大，足認原宣告之緩刑難收預期效果，而有執行刑
    罰之必要者，得撤銷緩刑之宣告，附此敘明。
據上論斷，應依刑事訴訟法第299條第1項前段，刑法第225條第1
項、第59條、第74條第1項第2款、第2項第3款、第5款、第8款、
第93條第1項第1款、第2款，判決如主文。
本案經檢察官林圳義提起公訴，檢察官黃智勇到庭執行職務
中　　華　　民　　國　　111 　年　　7 　　月　　6 　　日
                  刑事第三庭  審判長法  官  魏宏安
                                    法  官  王瀅婷
                                    法  官  朱俊瑋
以上正本證明與原本無異。
如不服本判決應於收受判決後20日內向本院提出上訴書狀，並應
敘述具體理由。其未敘述上訴理由者，應於上訴期間屆滿後20日
內向本院補提理由書( 均須按他造當事人之人數附繕本) 「切勿
逕送上級法院」。告訴人或被害人如對本判決不服者，應具備理
由請求檢察官上訴，其上訴期間之計算係以檢察官收受判決正本
之日期為準。　　
       　　　　　　　               書記官　鄭雅雁
中　　華　　民　　國　　111 　年　　7 　　月　　6 　　日
附錄本案論罪科刑法條：
中華民國刑法第225條
（乘機性交猥褻罪）
對於男女利用其精神、身體障礙、心智缺陷或其他相類之情形，
不能或不知抗拒而為性交者，處3年以上10年以下有期徒刑。
對於男女利用其精神、身體障礙、心智缺陷或其他相類之情形，
不能或不知抗拒而為猥褻之行為者，處6月以上5年以下有期徒刑
。
第1項之未遂犯罰之。